【裁判字號】    98,撤緩,83
【裁判日期】    980908
【裁判案由】    聲請撤銷緩刑
【裁判全文】
臺灣臺北地方法院刑事裁定              98年度撤緩字第83號
聲  請  人  臺灣臺北地方法院檢察署檢察官
受  刑  人  甲○○
上列聲請人因受刑人過失致死等案件（本院 95年度交易字第156
號），聲請撤銷緩刑之宣告（臺灣臺北地方法院檢察署98年度執
聲字第1704號），本院裁定如下：
    主  文
聲請駁回。
    理  由
一、本件聲請意旨略以：受刑人甲○○因犯過失致死等案件，經
    本院於民國95年5月24日，以95年度交易字第156號（臺灣臺
    北地方法院檢察署 95年度偵字第676號）判處應執行有期徒
    刑6月、緩刑4年確定在案。竟於緩刑期前即94年12月31日、
    95 年3月14日更為牟求不法私人暴利，連續大量冒名偽造他
    人名義詐財，情節非輕，經本院於98年8月3日，以98年度訴
    緝字第116號偽造文書罪判處有期徒刑2月15日確定，足見受
    刑人並非一時失慮，違反先前以受刑人「經此教訓，當知所
    惕勵，應無再犯之虞」而判決緩刑之基本目的，而有刑法第
    75 條之1「足認原宣告之緩刑難收其預期效果，而有執行刑
    罰之必要」甚明，得撤銷先前之緩刑宣告，爰依刑事訴訟法
    第476條規定聲請撤銷先前之緩刑宣告。
二、按刑法關於撤銷緩刑宣告之規定，業於94年2月2日經修正公
    布，並自95年7月1日起生效施行。又刑法施行法第6條之1規
    定：「於中華民國94年1月7日刑法修正施行前，受緩刑之宣
    告，94年1月7日修正刑法施行後，仍在緩刑期內者，適用94
    年 1月7日修正施行之刑法第75條、第75條之1及第76條規定
    」。本件係依舊法宣告緩刑，迄新法施行仍在緩刑期內，依
    上開規定，即應適用修正後刑法第 75條之1規定。而依據該
    新修正刑法第 75條之1規定：「受緩刑之宣告而有下列情形
    之一，足認原宣告之緩刑難收其預期效果，而有執行刑罰之
    必要者，得撤銷其宣告：一、緩刑前因故意犯他罪，而在緩
    刑期內受得易科罰金之有期徒刑、拘役或罰金之宣告確定者
    。二、緩刑期內因故意犯他罪，而在緩刑期內受得易科罰金
    之有期徒刑、拘役或罰金之宣告確定者」。考其立法意旨略
    以：關於緩刑之撤銷，現行法第75條第1項固已設有2款應撤
    銷之原因；至得撤銷緩刑之原因，則僅於保安處分章內第93
    條第 3項與撤銷假釋合併加以規定，體例上不相連貫，實用
    上亦欠彈性，爰參酌德國及奧地利現行立法例增訂得撤銷緩
    刑之原因，其中現行關於緩刑前或緩刑期間故意犯他罪，而
    在緩刑期內受得易科罰金之有期徒刑之宣告者，列為應撤銷
    緩刑之事由，因認過於嚴苛，而排除第75條應撤銷緩刑之事
    由，移列至得撤銷緩刑事由，俾使「法官依被告再犯情節，
    而裁量是否撤銷先前緩刑之宣告」；其次，如有前開事由，
    但判決宣告拘役、罰金時，可見行為人仍未見悔悟，有列為
    得撤銷緩刑之事由，以資彈性適用，爰於第 1項第1款、第2
    款增訂之。且本條採用裁量撤銷主義，賦予法院撤銷與否之
    權限，特於第 1項規定實質要件為「足認原宣告之緩刑難收
    其預期效果，而有執行刑罰之必要」，供作審認之標準。亦
    即於上揭「得」撤銷緩刑之情形，法官應依職權本於合目的
    性之裁量，妥適審酌被告所犯前後數罪間，關於法益侵害之
    性質、再犯之原因、違反法規範之情節是否重大、被告主觀
    犯意所顯現之惡性及其反社會性等情，是否已使前案原為促
    使惡性輕微之被告或偶發犯、初犯改過自新而宣告之緩刑，
    已難收其預期之效果，而確有執行刑罰之必要，此與刑法第
    75條第1項所定2款要件有一具備，即毋庸再行審酌其他情狀
    ，應逕予撤銷緩刑之情形不同，先予敘明。
三、經查，受刑人甲○○因過失致死等案件，前經本院於 95年5
    月24日，以95年度交易字第156號判決應執行有期徒刑6月，
    緩刑4年確定在案；另於緩刑期前即94年12月31日、95年3月
    14日，更犯偽造文書等案，經本院於98年8月3日以98年度訴
    緝字第116號判處有期徒刑 5月，減為有期徒刑2月15日確定
    在案等情，有上述本院刑事判決正本、臺灣高等法院被告前
    案紀錄表各 1份在卷可稽。本件受刑人顯係於緩刑前故意犯
    他罪，而在緩刑期內受得易科罰金之有期徒刑宣告確定，洵
    堪認定。然刑法緩刑制度係為促進惡性輕微之被告或偶發犯
    、初犯利於改過自新而設，刑法第 75條之1又已課予法院裁
    量之義務，則受刑人雖合於上開要件，然是否已足認前案緩
    刑宣告難收其預期效果，而有執行刑罰之必要，依照前揭說
    明，仍須衡酌相關情況決定之。本件受刑人前案係因過失致
    死等案件，經法院認係一時失慮，且已與被害人家屬達成和
    解，經此科刑教訓，當知所惕勵，認無再犯之虞，諭知緩刑
    4 年。而其於緩刑期內所受得易科罰金之有期徒刑宣告，則
    係先前於 94年12月31日及95年3月14日犯偽造文書罪所致，
    並非前案訴追後更行犯罪，且受刑人所犯前後數罪間，關於
    法益侵害之性質，亦迥然有異，其違反法規範之情節非屬重
    大，再參酌卷附之臺灣高等法院被告前案記錄表，受刑人於
    前案受訴追後，並無另犯其他刑事案件，足見受刑人於本件
    緩刑宣告之刑案受訴追後，素行尚稱良好，是顯難依受刑人
    先前於 94年12月31日及95年3月14日所犯偽造文書之犯行，
    即認定受刑人於本院以 95年度交易字第156號判決所受之緩
    刑宣告，難收其預期效果，或經前案罪刑暨緩刑宣告後，全
    無悔意，而有非經入監執行無以收儆懲或矯正效果等情形。
    是本院認聲請人上開聲請，難認為有理由，應予駁回，爰裁
    定如主文。
四、依刑事訴訟法第220條規定裁定如主文。
中    華    民    國    98    年    9     月    8     日
                  刑事第八庭    法  官  詹慶堂
以上正本證明與原本無異。
如不服本裁定，應於裁定送達後5日內向本院提出抗告狀。
                                書記官  蔡易霖
中    華    民    國    98    年    9     月    8     日


司法院資訊處製作；財團法人民間司法改革基金會備份。
